【裁判字號】    97,簡上,154
【裁判日期】    971015
【裁判案由】    清償借款
【裁判全文】
臺灣高雄地方法院民事判決             97年度簡上字第154號
上  訴  人  丙○○
被上訴人    大眾商業銀行股份有限公司
                        地下1樓
法定代理人  甲○○
訴訟代理人  乙○○
上列當事人間請求清償借款事件，上訴人對於民國97年3月31日
本院高雄簡易庭96年度雄簡字第10404號第一審判決提起上訴，
本院於民國97年10月1日言詞辯論終結，判決如下：
    主  文
上訴駁回。
第二審訴訟費用由上訴人負擔。
    事  實  及  理  由
一、被上訴人起訴主張：上訴人於民國92年3 月7 日向被上訴人
    申請卡號00000000000 號Much現金卡（下稱系爭現金卡）使
    用，約定最高借款額度為新台幣（下同）15萬元。借款期間
    自被上訴人核准日起1 年，期間屆滿時，如借款人未於屆滿
    前為不續約之書面通知，即視為展期1 年，其後每年屆期時
    亦同。另約定利息按年息18.25%計算，遲延利息則按年息20
    % 計算。而所借款項則以每月20日為結帳日，於次月繳納最
    低應繳金額。嗣上訴人於借款後未約清償，經核算結果，尚
    有134,942 元及自96年4 月16日起算之遲延利息未為清償。
    爰依消費借貸之法律關係，提起本訴，並聲明求為命上訴人
    給付上開本息之判決。
二、上訴人則以：上訴人申請後經被上訴人核准之借款額度為4
    萬元，上訴人於借得4 萬元並清償後，即未再借款。又被上
    訴人所請求之款項並非上訴人所借用，而係遭他人盜用取款
    ，且被上訴人調高借款額度至15萬元時，並未向上訴人告知
    及取得上訴人之同意，上訴人自不須負償還責任等語，資為
    抗辯。
三、原審經審理結果，就被上訴人之上開請求為全部勝訴之判決
    ，上訴人不服提起上訴，於本院聲明：(一)原判決廢棄。(二)被
    上訴人在第一審之訴駁回。(三)第一、二審訴訟費用由被上訴
    人負擔。被上訴人則聲明：(一)上訴駁回。(二)第二審訴訟費用
    由上訴人負擔。
四、兩造不爭執事項：
  (一)上訴人於92年3 月7 日向被上訴人申請其所發行之系爭現金
    卡使用。借款期間自被上訴人核准日起1 年，期間屆滿時，
    如借款人未於屆滿前為不續約之書面通知，即視為展期1 年
    ，其後每年屆期時亦同。另約定利息按年息18.25%計算，遲
    延利息則按年息20% 計算。而所借款項則以每月20日為結帳
    日，於次月繳納最低應繳金額。有現金卡申請書在卷可稽。
  (二)上訴人曾將系爭現金卡交由第三人使用借款，且曾清償部分
    款項，系爭現金卡之現尚未清償清本金為134,942 元。有借
    款及清償清明細在卷可憑。
五、本件爭執事項：
  (一)被上訴人是否有取得上訴人提高借款額度之同意？
  (二)如已取得同意或未取得同意時，上訴人各應給付之金額為若
    干？
六、本院之判斷：
  (一)被上訴人是否有取得上訴人提高借款額度之同意？
  1.依兩造之現金卡契約約定條款壹、借款額度：「．．．若貴
    行欲主動調高借款人之借款額度時，貴行得事先以電話或信
    函方式向借款人確認是否同意額度調整及個人信用資料是否
    變更以作為調整額度之依據。」。易言之，被上訴人欲主動
    調高借款額度時，「得」事先以電話或信函方式向借款人確
    認是否同意，原未約定被上訴人調高上訴人之借款額度時，
    「應」以信函事先通知並經上訴人之同意，否則，上訴人對
    於調高額度後或高於原額度之借款不負返還義務。是上訴人
    抗辯被上訴人須以信函通知調高額度並事先經上訴人同意，
    否則不負返還借款義務云云，本屬無據。
  2.又本件被上訴人就該行調高系爭現金卡之借款額度，已依上
    訴人於現金卡申請書上留存之行動電話分別於93年5 月20日
    、93年8 月17日通知上訴人，並經上訴人同意乙節，已提出
    現金卡申請書及電話調額紀錄檔影本2 份以證。而上訴人對
    於被上訴人通知之電話號碼係其於現金卡申請書上所留存，
    該電話號碼係其配偶即訴外人陳慶仁之行動電話號碼並不爭
    執（見原審卷第24頁），復對上開電話調額紀錄檔之形式真
    正亦不爭執，僅以未提出電話錄音帶而質疑該紀錄檔之證明
    力。然查，上開電話調額紀錄檔已記錄係以上訴人留存之上
    開行動電話聯絡上訴人，且其上所載2 次調高額度之時間及
    金額，核與卷附之查詢歷史明細及上訴人主張調高之時間及
    金額大致相若（見本院卷第65頁至第68頁、第58頁）；繼以
    上訴人坦承有授權配偶陳慶仁使用現金卡，對於陳慶仁陳稱
    交給他人代償前，已有查詢現金卡之使用額度等情亦不爭執
    （見原審卷第10頁、本院卷第48頁），足見上訴人應無不知
    或無法查詢借款額度確已調高。且依上訴人承稱：我都放在
    抽屜裡面，我的密碼我先生（即陳慶仁）本來就知道，因為
    很多事都是交給我先生辦等語（見本院卷第92頁）；及上訴
    人在調高額度後，未曾以書面通知被上訴人終止契約，亦未
    曾向被上訴人表示異議，仍任由其配偶陳慶仁或第三人就核
    准或調整後之借款額度繼續動用，則依上訴人與被上訴人雙
    方之現金卡使用條款壹、借款額度之約定，亦應視為上訴人
    同意被上訴人核淮或調整之借款額度。是被上訴人主張調高
    額度有以電話通知上訴人，且已取得上訴人之同意，堪信為
    真實。上訴人僅以被上訴人未提出該電話調額紀錄之錄音帶
    ，即否認其證明力，自無足採。
  3.至上訴人辯稱：其使用系爭現金卡1 次後，自92年起，即遭
    人盜用云云。惟查，觀諸卷附上訴人不爭執其真正之系爭現
    金卡交易明細查詢，可知自92年4 月起至95年12月22日止，
    均有人按月清償因持系爭現金卡向被上訴人借款而應依約繳
    納之款項，若系爭現金卡自92年4 、5 月間起，即已遭人盜
    用，盜用者豈有於盜用系爭現金卡，以上訴人之名義向被上
    訴人借款之後，持續按月清償，長達3 年之久之可能？雖上
    訴人辯稱：此係其配偶陳慶仁為維護其之信用而清償云云，
    惟查，現金卡遺失、遭竊或遭盜用以後，應即通知核發現金
    卡之金融機構停止該現金卡之使用，且該通知不會影響持卡
    人之信用，為一般人所知，上訴人之配偶陳慶仁為46年11月
    20日年出生，有個人基本資料查詢結果1 紙在卷可按，於92
    年時，為一年已40有6 之成年人，應無不知之理，上訴人之
    配偶陳慶仁於獲知上訴人持有之系爭現金卡遭人盜用之後，
    豈有非但未督促上訴人通知被上訴人停止系爭現金卡之使用
    ，反而持續清償盜用者盜用系爭現金卡，以上訴人之名義向
    被上訴人所為借款之可能？且上訴人上訴時既以系爭現金卡
    係因陳慶仁交給代償公司人員致遭盜用為由，則上訴人及其
    配偶即明知係遭何人所盜用，理應於92年間或於被上訴人對
    其催告繳款時即對盜用者提出刑事告訴，以維權益，豈會任
    由取走現金卡之人持續使用後，並由陳慶仁陸續清償，而未
    曾對之提出訴追之理，是上訴人上開辯解，顯與常情有悖，
    不足採信。另上訴人於上訴後，雖另提出其於97年8 月1 日
    已向員警報案之報案三聯單，惟由上開報案三聯單之記載，
    並無法證明確有遭盜用之事實，亦無足為上訴人有利之認定
    。是上訴人之主張，尚難信為真實。
  (二)如已取得同意或未取得同意時，上訴人各應給付之金額為若
    干？
  1.查被上訴人主張上訴人於92年3 月7 日向被上訴人申請系爭
    現金卡使用，雙方約定借款額度最高以30萬元為限，首次可
    動用額度由被上訴人決定；借款期間自被上訴人核准信用貸
    款之日起，為期1 年，借款期間屆滿，如借款人未於借款期
    間屆滿前為不續約之書面通知，並經被上訴人審核同意者，
    視為以同一內容續予展期1 年，其後每年屆期時亦同；並約
    定借款利息，按週年利率18.25%計算，倘借款到期或視為到
    期時，自到期日起至清償日止，應按週年利率20 %計算利息
    ；上訴人對於被上訴人之任何一宗債務不依約清償時，視為
    全部到期之事實，業據其提出申請書、約定事項等影本各1
    份為證，為上訴人所不爭執，已如前述，依民事訴訟法第28
    0 條第1 項之規定，視同自認，被上訴人此部分主張之事實
    ，堪信為真正。
  2.次查，被上訴人固未約定調高借款額度時，「應」以信函通
    知上訴人並經上訴人之同意；然被上訴人確已就該行主動調
    高借款額度，依上訴人留存之行動電話號碼通知上訴人，並
    經上訴人同意乙節，有現金卡申請書及電話調額紀錄檔影本
    2 份以證屬實，已如前述。而被上訴人主張上訴人並未約清
    償，經其核算結果，上訴人迄今仍欠13萬4,942 元，及自96
    年3 月16日起至清償日止之利息，尚未清償之事實，業據其
    提出上訴人不爭執其真正之交易明細查詢1 份為證，被上訴
    人此部分之主張，亦堪信為實在。
  3.按稱消費借貸者，謂當事人一方移轉金錢或其他代替物之所
    有權於他方，而約定他方以種類品質、數量相同之物返還之
    契約；借用人應於約定期限內，返還與借用物種類、品質、
    數量相同之物；遲延之債務，以支付金錢為標的者，債權人
    得請求依法定利率計算之遲延利息，但約定利率較高者，仍
    從其約定利率，民法第474 條第1 項、第478 條前段、第23
    3條第1項分別定有明文。本件上訴人因未依約清償債務，依
    其與被上訴人間之約定，全部債務視為到期，揆諸前揭規定
    ，自應清償尚欠之本金及利息，並應自視為到期時起至清償
    日止，按週年利率20% 計算利息。從而，被上訴人本於消費
    借貸之法律關係，請求上訴人給付如聲明之本金、利息，洵
    屬有據，應予准許。
七、綜上所述，上訴人所舉事證尚不足證明其所欠款項係遭盜用
    ，被上訴人依消費借貸之法律關係請求上訴人應給付如聲明
    所示之金額及其利息、違約金，依法洵屬有據，原審就此認
    事用法尚無違誤，自應予以維持，上訴意旨指摘原判決不當
    ，求予廢棄改判為無理由，自應予駁回其上訴。
八、本件事證已臻明確，兩造其餘攻擊防禦方法及舉證，核與判
    決結果不生影響，爰不逐一論駁，併此敘明。
九、據上論結，本件上訴為無理由，依民事訴訟法第436 條之1
    第3 項、第449 條第1 項及第78條規定，判決如主文。
中    華    民    國    97    年    10    月    15    日
                  民事第五庭  審判長法  官  林玉心
                                    法  官  王奕勛
                                    法  官  楊淑珍
上為正本係照原本作成。
本判決不得上訴。
中    華    民    國    97    年    10    月    15    日
                                    書記官  吳韻芳


司法院資訊處製作；財團法人民間司法改革基金會備份。
